【裁判字號】    97,消債更,537
【裁判日期】    971021
【裁判案由】    聲請更生程序
【裁判全文】
臺灣高雄地方法院民事裁定           97年度消債更字第537號
聲  請  人  甲○○
訴訟代理人  黃崇玄律師
上列當事人因消費者債務清理條例事件聲請更生，本院裁定如下
：
    主  文
聲請駁回。
聲請費用由聲請人負擔。
    理  由
一、本件聲請人主張：其因消費借貸、信用卡或現金卡契約，對
    金融機構負有債務合計新臺幣（下同）843,333 元，因有不
    能清償債務情事，前已提出債權人清冊，依中華民國銀行公
    會會員辦理消費金融案件無擔保債務協商機制，以書面向最
    大債權金融機構荷商荷蘭銀行請求共同協商債務清償方案。
    雖經協商成立，聲請人應月付10,900元，惟聲請人並無收入
    ，協商金額皆由其配偶負擔，然其配偶因母親生病住院、繳
    納健保費及子女之註冊費用致支出增加，而無法再協助聲請
    人償還協商金額，是聲請人實已有不可歸責於聲請人之事由
    致無法依協商條件清償。另其無擔保或無優先權之債務總額
    未逾1,200 萬元，復未經法院裁定開始清算程序或宣告破產
    ，爰依法聲請更生等語。
二、按債務人與金融機構協商成立者，不得聲請更生或清算，但
    因不可歸責於己之事由，致履行顯有重大困難者，不在此限
    ；本條例施行前，債務人依金融主管機關協調成立之中華民
    國銀行公會會員辦理消費金融案件無擔保債務協商機制與金
    融機構成立之協商，準用前項之規定，消費者債務清理條例
    第151 條第5 項、第6 項分別定有明文。又聲請更生或清算
    不合程式或不備其他要件者，法院應以裁定駁回之，但其情
    形可以補正者，法院應定期間先命補正，復為同條例第8 條
    所明定。是依上之條文規定可知，債務人與金融機構協商成
    立債務清償方案後，即應由債務人按其條件履行，如因事後
    發生情事變更，在清償期間收入或收益不如預期，致該方案
    履行困難甚或履行不能，因不可歸責於己，始能例外准許債
    務人聲請更生或清算，以避免債務人任意毀諾已成立之協商
    ，濫用更生或清算之裁判上債務清理程序。從而，所謂「不
    可歸責於己之事由」，應係指客觀上聲請人之支出增多，或
    收入、收益減少，非其成立協商時所能預期，諸如物價上漲
    而成本增加、家屬患病等以致支出增加，或因病無法工作、
    僱佣之公司倒閉或裁員、失業、減薪等以致收入減少，均屬
    之。且衡量債務人或其受扶養人之生活費用時，亦應兼顧債
    權人利益，僅得核准較為基本之需求，對超過基本需求之主
    張，應不予准許。
三、聲請人於本件更生聲請前，已依金融主管機關協調成立之中
    華民國銀行公會會員辦理消費金融案件無擔保債務協商機制
    ，與債權人成立協商，同意自民國95年6 月起，分120 期，
    利息按週年利率9.11% 計算，每月償還10,900元等情，業據
    其提出協議書、無擔保還款計畫及當事人綜合信用報告（卷
    第14至17頁）為證，堪認為真實。則依前揭條文之規定，聲
    請人自應有不可歸責於其之事由，致履行顯有重大困難之情
    形存在，始得向法院聲請更生或清算。
四、聲請人固主張其無收入，協商金額原由其配偶負擔，然於97
    年2 月間因支出其配偶母親之住院費用、子女之註冊費及欠
    繳之健保費，致其配偶無力協助聲請人繳納協商款項云云，
    並提出財政部臺灣省南區國稅局95、96年度綜合所得稅各類
    所得資料清單、財產歸屬資料清單、財團法人義大醫院診斷
    證明書、註冊單收據、健保保險費及滯納金欠費分期繳納申
    請書為證。惟查，聲請人配偶之母係自97年2 月24日起至同
    年3 月1 日止，因左膝疑似感染性關節炎而入住財團法人義
    大醫院，其支出之醫療費用合計為3,843 元，有財團法人義
    大醫院97年9 月1 日義醫字第09701444號函（卷第72頁）在
    卷可稽；此筆支出雖屬不可預期之支出，然其額度應不致影
    響聲請人之清償能力，縱聲請人當月無法繳納協商金額，亦
    難認其後續繳納協商金額即有困難甚或不能之情事。又聲請
    人於97年2 月間繳納之子女註冊費用合計6,593 元，惟其有
    子女於95年協商時即已入學，而註冊費用係於每一學期開始
    前固定繳交之費用，是聲請人子女之註冊費用應非屬協商時
    所不能預期之事由，且亦難認此筆支出之額度將影響聲請人
    後續之清償能力。至聲請人配偶每月雖應繳納欠繳之健保保
    險費，惟其於協商前即已開始欠繳保險費，嗣於96年12月27
    日申請分期繳納保險費及滯納金，自難認其分期繳納欠繳之
    保險費係屬不可歸責於己之事由；且自97年5 月份起其每月
    應繳之保險費合計僅約2,000 餘元，亦難認聲請人後續繳納
    協商金額將有困難甚或不能之情事。故聲請人主張上述不可
    歸責於己之事由，而致履行協商方案顯有重大困難，殊難採
    信。
五、綜上所述，本件聲請人聲請更生，既無法立證證明其確於與
    金融機關達成前揭協商後，有不可歸責於己之事由致履行顯
    有重大困難，而違背消費者債務清理條例第151 條第5 項之
    規定，自不得聲請更生，應駁回其更生之聲請。
六、爰依消費者債務清理條例第8 條、第151 條第5 項、第15條
    、民事訴訟法第78條，裁定如主文。
中    華    民    國    97    年    10    月    21    日
                    民事鳳山分庭法  官  何悅芳
以上正本係照原本作成。
如不服本裁定，應於送達後10日內，向本院提出抗告狀並表明抗
告理由，如於本裁定宣示後送達前提起抗告者，應於裁定送達後
10日內補提抗告理由書（須附繕本）。
中    華    民    國    97    年    10    月    21    日
                                書記官  洪嘉慧


司法院資訊處製作；財團法人民間司法改革基金會備份。
